臺灣高等法院高雄分院刑事判決　　　　94年度上訴字第1483號
上　訴　人　臺灣高雄地方法院檢察署檢察官
被　　　告　乙○○
上列上訴人因被告偽造文書案件，不服臺灣高雄地方法院93年度
訴字第2326號中華民國94年8 月18日第一審判決（起訴案號：臺
灣高雄地方法院檢察署93年度偵字第10015 號），提起上訴，本
院判決如下：
    主  文
上訴駁回。
    理  由
一、公訴意旨略以：被告乙○○與告訴人甲○○係兄弟關係，詎
    乙○○於民國84年2 、3 月間，趁甲○○在營服役期間，未
    經甲○○之同意或授權下，將自己及甲○○之身分證交由某
    不知情之友人，委託其至高雄市○○區○○路71號高雄市監
    理處南區分處 (以下簡稱南區分處)， 在汽（機）車過戶登
    記書上，偽造甲○○之署押1 枚及阮坤安署押2 枚，並持前
    開偽造私文書向南區分處人員行使，將乙○○所有車牌號碼
    YS─1250號（原車牌號碼YF─8838號）自小客車過戶予甲○
    ○，使南區分處人員將此不實事項登載於職務上所掌之公文
    書，足生損害於甲○○及南區分處對車籍資料管理之正確性
    ，因認核被告乙○○係涉犯刑法第216 條、第210 條偽造私
    文書（偽造署押部分已吸收於偽造私文書中）及同法第214
    條使公務員登載不實之罪嫌等語。
二、按犯罪事實應依證據認定之，無證據不得認定其犯罪事實；
    又不能證明被告犯罪，應諭知無罪之判決，刑事訴訟法第15
    4 條第2 項及第301 條第1 項前段分別定有明文，而認定不
    利於被告之事實，須依積極證據，苟積極證據不足為不利被
    告之認定時，即應為有利於被告之認定，更不必有何有利之
    證據，且告訴人之告訴係以使被告受刑事訴追為目的，是其
    陳述是否與事實相符，仍應調查其他證據以資審認，此有最
    高法院52年台上字第1300號、76年度台上字第4986號判例可
    資參照。
三、公訴人認被告涉犯偽造私文書、使公務員登載不實之罪嫌，
    無非以告訴人甲○○指述、證人阮馨儀證述，及汽車過戶登
    記書1 紙、告訴人甲○○退伍令、阮坤安生前筆記、盧盈秀
    書寫內容之陳情書各1 件，及被告阮士淵於偵查中自認於90
    年間將車輛處分給陳宏明之語為其主要論據。
四、訊據被告阮士淵固不否認有將上開車輛處分給訴外人陳宏明
    行為，惟堅決否認有何偽造文書之犯行，辯稱：上開汽車原
    係登記予伊名下，84年間因其父阮坤安（已死亡）要求其將
    該車登記予其弟甲○○名下，其不便推辭，乃將行車執照、
    身分證及印章交付予其父，由其父代辦該車過戶予甲○○之
    手續，且此過戶亦有經甲○○同意、其無偽造文書犯行等語
    。經查：
（一）車牌號碼YS─1250號（原車牌號碼YF─8838號）BUICK 廠
      牌1990年份自用小客車（下稱係爭汽車）係於91年5 月22
      日自訴外人盧繼徽名下過戶登記予被告之父阮坤安，於83
      年5 月27日復自阮坤安名下過戶登記予乙○○，並繳銷原
      車牌號碼XC─1847號牌照，重領YF─8838號新照，嗣於84
      年2 月3 日由乙○○過戶登記予甲○○，又於86年5 月10
      日復因車輛牌照遺損，換發YS─1250號牌照等情，均有汽
      車車籍資料查詢結果、車籍異動歷史查詢紀錄各1 紙（見
      原審卷第55-57 頁）、汽車新領牌照登記書1 張（見原審
      卷第58頁）、汽（機）車過戶申請登記書2 張（見原審卷
      第64、70頁）、汽（機）車各項異動登記書1 張（見原審
      卷第67頁）及高雄市政府警察局三民第一分局車牌遺失證
      明單（見原審卷第72頁）（上開書面均係監理機關公務員
      於職務上填製或電腦輸入而製作的紀錄文書，處於隨時可
      受公開檢閱狀態，具有可信性，依刑事訴訟法第159 條之
      4 第1 款規定，應認得為證據，均有證據能力），均堪認
      屬實。
（二）甲○○於原審審理中固證稱：84年2 月3 日「汽車過戶登
      記書」上書寫內容是兄嫂即被告乙○○配偶盧盈秀筆跡，
      其上「父阮坤安」之文字無法判斷是何人筆跡等語（見原
      審卷第143 頁），並提出盧盈秀書寫之陳情書1 紙資為比
      對依據（見92年度發查字第6537號卷第23頁），證人即被
      告乙○○之胞妹、告訴人甲○○胞姐阮馨儀於偵查中到庭
      亦稱：「過戶登記書上不是我父親阮坤安的筆跡，但筆跡
      很像是我嫂嫂盧盈秀的筆跡，這一件的確是被告乙○○自
      己去辦的」等語（見偵查卷第19頁，當事人於言詞辯論終
      結前對此傳聞證據未爭執其證據能力，依刑事訴訟法第15
      9 條之5 第2 項，得採為證據），然上開汽車過戶並非盧
      盈秀所辦，其不知何人所辦等情，業經盧盈秀於偵查中結
      證在卷（見偵查卷第30頁），且經本院比對上開盧盈秀書
      寫之陳情書說明項內「甲○○」、「乙○○」與偵查卷第
      43頁所附汽（機）車過戶登記書上原車主「乙○○」、新
      車主「甲○○」之文字，運筆方式與文字書寫之結構，亦
      未發現有明顯相似之處，尚難僅以甲○○及阮馨儀上開證
      詞，即認該過戶登記書之內容為被告之妻盧盈秀所寫。此
      外，本件汽車過戶予甲○○之過戶登記書上，在新車主資
      料欄及原車主資料欄右側，各有記載「父阮坤安」之內容
      ，此有該登記書1 份附卷可按（偵查卷第22頁）。阮坤安
      既非原車主、亦非新車主，如非阮坤安辦理該過戶程序，
      自無於該次過戶登記書上為上開記載之理，被告所辯：本
      件過戶係出於其父阮坤安之要求，伊乃將行車執照、身分
      證及印章交付予其父，由其父代辦該車過戶予甲○○之手
      續等語，應有可採。
（三）本件告訴人甲○○、證人阮馨儀均否認父親阮坤安生前於
      84年間有指示要將系爭車輛過戶給甲○○的事實，告訴人
      甲○○到庭結證：父親並未告知被告要把係爭車輛過戶給
      伊等語（見原審卷第144 頁），證人阮馨儀到庭證述：84
      年間與父親同住時，父親並未表示要被告將系爭汽車過戶
      到甲○○名下等語（見原審卷第137 頁）。惟本件汽車係
      由乙○○名下過戶至甲○○名下，與阮馨儀本無關聯，阮
      坤安自未必將此事告知阮馨儀，從而依阮馨儀上開證詞，
      並無法推認本件汽車過戶非出於阮坤安之意思。又告訴人
      甲○○、被告及彼等之母所住高雄市○○區○○街13號房
      屋係登記於告訴人名下，84年間（告訴人服役期間）要辦
      理貸款，被告曾向告訴人說要拿身分證，告訴人有告訴被
      告其身分證放於何處等情，業經甲○○證述在卷（見原審
      卷第144 頁），且被告之妻盧盈秀出資購入供父親阮坤安
      使用之車牌號碼YA─1999號自用小客車亦登記在告訴人名
      下，亦據甲○○及阮馨儀證述明確（見原審卷第146 、13
      7 頁），並有前開汽車新領牌照登記書可佐（見偵查卷第
      24頁），被告家族房屋及被告之妻出資所購車輛既均有登
      記於告訴人名下之情事，則被告辯稱本件車輛係出於父親
      阮坤安的意思，乃過戶登記於告訴人甲○○名下，且經告
      訴人同意等語，自非無據。
（四）本件YS─1250號汽車截至93年11月16日止，尚欠稅（牌照
      稅）1 期、欠費（燃料費）3 期，及交通違規罰鍰17件，
      此固有該車車籍資料影本1 張在卷可按（見原審卷第54頁
      ），然本件汽車84年2 月3 日過戶時，並無欠稅、欠費或
      交通違規罰鍰未繳，此亦有該次過戶證記書1 張在卷可按
      （見原審卷第70頁），且若有欠稅、欠費或交通違規罰鍰
      未繳，監理單位亦不可能准許辦理過戶。又該車並未辦理
      動產擔保貸款，此有上開車籍資料影本可資為憑（見原審
      卷第54頁），而被告若欲脫產，儘可將該車出賣，亦無需
      甘冒偽造文書之刑責，將該車過戶登記於告訴人名下。據
      此而論，被告尚無冒告訴人名義將本件汽車擅自辦理過戶
      予告訴人名下之必要。
（五）、綜上所述，被告所辯：本件系爭汽車係因其父阮坤安之
        要求，由阮坤安代為辦理過戶予甲○○，且經甲○○同
        意各情，非無可採。此外復查無其它積極證據，足認被
        告有本件犯行，公訴意旨所指被告犯罪自屬不能證明。
五、原審以被告犯罪不能證明，而諭知被告無罪之判決，核無不
    合，檢察官仍執前詞，提起上訴，為無理由，應予駁回。
據上論斷，應依刑事訴訟法第368 條，判決如主文。
本案經檢察官林應華到庭執行職務。
中　　華　　民　　國　　94　　年　　12　　月　　22　　日
                  刑事第八庭    審判長法  官  李炫德
                                      法  官  李淑惠
                                      法  官  蔡國卿
以上正本證明與原本無異。
如不服本判決應於收受本判決後10日內向本院提出上訴書狀，其
未敘述上訴理由者，並得於提起上訴後10日內向本院補提理由書
狀（均須按他造當事人之人數附繕本）「切勿逕送上級法院」。
中　　華　　民　　國　　94　　年　　12　　月　　22　　日
　　　　　　　　　　　　　　　　　　　書記官  翁心欣
